臺灣桃園地方法院刑事裁定　　　　　　 100年度聲字第2748號
聲 請 人即
被　　　告　簡兆峰
選任辯護人　林清漢律師
上列聲請人即被告因強盜案件（本院100 年度訴字第615 號），
對於本院於民國100 年7 月18日所為之羈押處分不服，聲請撤銷
羈押，本院裁定如下：
    主  文
聲請駁回。
    理  由
一、原處分意旨略以：本件被告簡兆峰經訊問後，認其涉犯加重
    強盜罪嫌重大，有被告自白、被害人俞志豪證述、同案共犯
    盧信廷、黃○旺證述及被害人診斷證明書在卷可證，被告所
    犯為最輕本刑七年以上有期徒刑重罪，被告可預期將受重刑
    宣告，逃避刑罰執行可能性甚高，有逃亡之虞，有羈押原因
    及必要，而自100 年7 月18日起執行羈押在案。
二、聲請意旨如附件之刑事羈押抗告狀影本所載。
三、按對於審判長、受命法官、受託法官或檢察官所為羈押之處
    分有不服者，受處分人得聲請其所屬法院撤銷或變更之，刑
    事訴訟法第416 條第1 項第1 款定有明文。又所屬法院認為
    抗告不合法律上之程式或法律上不應准許，或其抗告權已經
    喪失者，應以裁定駁回之。但其不合法律上之程式可補正者
    ，應定期間先命補正；準抗告亦有準用，同法第411 條、第
    416 條第4 項分別定有明文。再按得為撤銷或變更之聲請而
    誤為抗告者，視為已有聲請，同法第418 條第2 項後段亦有
    明文。查本件羈押為本院法官所為之羈押處分，聲請人固雖
    具狀就前開羈押處分為「抗告」，依上開規定，仍應視為已
    有撤銷或變更原處分之聲請，而應本院受理，合先敘明。
四、復按被告經法官訊問後，認為犯罪嫌疑重大，而有下列情形
    之一，非予羈押，顯難進行追訴、審判或執行者，得羈押之
    ︰（一）逃亡或有事實足認為有逃亡之虞者。（二）有事實
    足認為有湮滅、偽造、變造證據或勾串共犯或證人之虞者。
    （三）所犯為死刑、無期徒刑或最輕本刑為五年以上有期徒
    刑之罪者，刑事訴訟法第101 條第1 項定有明文。羈押被告
    之目的，在於確保訴訟程式之進行、確保證據之存在、真實
    及確保刑罰之執行，而被告有無羈押之必要，及羈押後其原
    因是否仍然存在，有無繼續羈押之必要，應否延長羈押，均
    屬事實認定之問題，法院有依法認定裁量之職權，自得就具
    體個案情節予以斟酌決定，如就客觀情事觀察，法院許可羈
    押之裁定在目的與手段間之衡量並無明顯違反比例原則情形
    ，即無違法或不當可言，且關於羈押原因之判斷，尚不適用
    訴訟上之嚴格證明原則，而應適用自由證明程式（最高法院
    98年度台抗字第405 號裁定參照）。另觀諸司法院釋字第66
    5 號解釋理由書：「刑事訴訟法第101 條第1 項第3 款規定
    之羈押，係因被告所犯為死刑、無期徒刑或最輕本刑為5 年
    以上有期徒刑之罪者，其可預期判決之刑度既重，該被告為
    規避刑罰之執行而妨礙追訴、審判程序進行之可能性增加，
    國家刑罰權有難以實現之危險，該規定旨在確保訴訟程序順
    利進行，使國家刑罰權得以實現，以維持重大之社會秩序及
    增進重大之公共利益，其目的洵屬正當。又基於憲法保障人
    民身體自由之意旨，被告犯上開條款之罪嫌疑重大者，仍應
    有相當理由認為其有逃亡、湮滅、偽造、變造證據或勾串共
    犯或證人等之虞，法院斟酌命該被告具保、責付或限制住居
    等侵害較小之手段，均不足以確保追訴、審判或執行程序之
    順利進行，始符合該條款規定，非予羈押，顯難進行追訴、
    審判或執行之要件，此際羈押乃為維持刑事司法權有效行使
    之最後必要手段，於此範圍內，尚未逾越憲法第23條規定之
    比例原則，符合本院釋字第392 號、第653 號、第654 號解
    釋意旨，與憲法第8 條保障人民身體自由及第16條保障人民
    訴訟權之意旨，尚無違背」。可知，刑事訴訟法第101 條第
    1 項第3 款之重罪羈押原因並未違憲，僅係要求附加考量被
    告除犯重罪之外，是否有相當理由認其有逃亡、湮滅、偽造
    、變造證據或勾串共犯或證人等之虞，則依法條之體系解釋
    ，該等附加考量與單純考量同條第1 項第1 款、第2 款之羈
    押原因仍有程度之不同。因此，連同重罪羈押一併考量逃亡
    、湮滅、偽造、變造證據或勾串共犯或證人之虞，與單純考
    量有逃亡、湮滅、偽造、變造證據或勾串共犯或證人之虞之
    羈押原因，強度自應有差異，即伴同重罪羈押考量之逃亡、
    湮滅、偽造、變造證據或勾串共犯或證人之虞，其理由強度
    未必足夠為單獨之羈押原因，然得以與重罪羈押之羈押原因
    互為相佐。
五、經查：
(一)被告簡兆峰經本院法官訊問後，參酌被告自白、被害人俞志
    豪證述、同案共犯盧信廷、黃○旺證述及被害人診斷證明書
    等相關事證，足認被告涉犯刑法第330 條第1 項之加重強盜
    罪犯罪嫌疑重大。而本件被告所涉犯之前開罪名，最輕本刑
    為7 年以上有期徒刑之重罪，衡以本件重罪之刑度非輕，堪
    徵被告主觀上當有強烈之畏罪潛逃動機，而有逃亡之虞，是
    被告已符合刑事訴訟法第101 條第1 項第3 款之羈押原因。
    另審酌被告所涉本案加重強盜犯行，危害社會治安甚鉅，復
    考量權衡國家刑事司法權行使等相關公共利益，為保全審判
    、執行之順利進行，暨依比例原則權衡被告人身自由之基本
    權利，認被告有羈押之必要，而為本院法官當庭諭知於100
    年7 月18日執行羈押在案。
(二)聲請人即被告雖認本件其主動到案，並有固定之住所，並無
    事實可認有逃亡之情事，且本件得以其他具保限制住居代替
    羈押云云。惟查，本件本院法官所為之羈押處分既已綜合審
    酌上述各節，認被告涉犯刑法第330 條第1 項之加重強盜罪
    犯罪嫌疑重大，而被告逃匿、規避審判程序進行及刑罰執行
    之可能性甚高，故認被告已符合刑事訴訟法第101 條第1 項
    第3 款之羈押事由，並無違誤。況重罪本即伴隨有逃亡之高
    度可能，本件被告涉犯之刑法第330 條第1 項加重強盜罪，
    最輕本刑高達7 年有期徒刑以上，被告自有認為其有逃亡、
    滅證之可能，聲請意旨空言無事實可認被告有逃亡之情事云
    云，當非可採。又本件經本院法官審酌、權衡後，認被告有
    羈押之必要性，已說明如前，則本件尚無法以具保、限制住
    居以代替羈押，聲請意旨稱本件得以具保、限制住居代替羈
    押云云，亦非可採。
(三)綜上所述，本件羈押處分既已詳述就被告之羈押原因及羈押
    必要，聲請人徒憑己意，漫事指摘原處分不當，為無理由，
    應予駁回。
六、據上論斷，應依刑事訴訟法第416 條第4 項、第412 條，裁
    定如主文。
中    華    民    國   100    年    8    月    12    日
                  刑事第七庭  審判長法  官  鄭吉雄
                                    法  官  毛松廷
                                    法  官  蔡羽玄
以上正本證明與原本無異。
不得抗告。
                                    書記官  陳玉芳
中    華    民    國   100    年    8     月    16    日